臺灣高等法院刑事判決
110年度上訴字第2615號
上  訴  人  臺灣士林地方檢察署檢察官
上  訴  人  
即  被  告  徐維親


選任辯護人  蔡孟彤律師
            王志超律師
上列上訴人等因被告傷害案件，不服臺灣士林地方法院110年度
訴字第141號，中華民國110年6月1日第一審判決（起訴案號：臺
灣士林地方檢察署109年度偵字第12299號），提起上訴，本院判
決如下：
    主  文
上訴駁回。
    事  實
一、徐維親與同社區住戶高世峯之前有過節，其於民國109年1月
    2日21時許，在新北市汐止區湖前街68巷與68巷6弄口社區停
    車場入口前，見高世峯駕駛自小客車搭載其子高○耀行經該
    處，即至高世峯車外叫囂，高世峯乃下車查看，徐維親竟基
    於傷害之犯意，以徒手、腳踢及手持安全帽等方式，與高世
    峯互毆（高世峯所涉傷害致重傷罪嫌由臺灣士林地方法院另
    案審理），致高世峯受有頭部外傷、頸部多處挫傷擦傷、腹
    壁多處挫傷擦傷、左右手肘及左右膝多處挫傷擦傷等傷害。
二、案經高世峯訴由臺灣士林地方檢察署檢察官偵查起訴。
    理  由
壹、證據能力方面：
一、按被告以外之人於審判外之言詞或書面陳述，除法律有規定
    者外，不得作為證據，刑事訴訟法第159條第1項定有明文。
    次按被告以外之人於檢察事務官、司法警察官或司法警察調
    查中所為之陳述，與審判中不符時，其先前之陳述具有較可
    信之特別情況，且為證明犯罪事實存否所必要者，得為證據
    ，刑事訴訟法第159條之2亦有明文。查被告徐維親之辯護人
    主張證人即被告之妻潘麗玲於警詢之陳述，無證據能力云云
    。而證人潘麗玲於本院作證時，就被告有無毆打告訴人高世
    峯乙節，係證稱：其只看到告訴人一直打被告，沒看到被告
    打告訴人，他們倆人是互相拉扯，被告出手那塊，其當時沒
    有在場等語（見本院卷第158-160頁），與其於警詢中所述
    ：被告與告訴人互相毆打等語（詳如後述）明顯不同；而其
    於警詢中作證之時間（即109年1月4日）相較在本院作證之
    時間（即110年11年16日），距離案發日較近，記憶自應較
    為清晰，且當時係因被告遭告訴人毆打受傷住院，其受被告
    委託至派出所對告訴人提出告訴，而製作警詢筆錄說明案發
    經過，並不知告訴人事後會對被告提起傷害告訴，故其於警
    詢時所受外在環境之干擾極少，而有特別可信之情形，且為
    證明犯罪事實存否所必要，依刑事訴訟法第159條之2規定有
    證據能力。
二、次按被告以外之人於審判外之陳述，雖不符合刑事訴訟法第
    159條之1至第159條之4之規定，但經當事人於審判程序同意
    作為證據，法院審酌該言詞陳述或書面陳述作成時之情況，
    認為適當者，亦得為證據。當事人、代理人或辯護人於法院
    調查證據時，知有第159條第1項不得為證據之情形，而未於
    言詞辯論終結前聲明異議者，視為有前項之同意，此觀刑事
    訴訟法第159條第1項、第159條之5自明。除上開證人外，當
    事人、辯護人對本判決所引用其餘被告以外之人於審判外之
    陳述，均未爭執證據能力（見本院卷第91-92頁），且至言
    詞辯論終結前亦未聲明異議，本院審酌此部分證據資料作成
    時之情況，尚無何違法取證或其他瑕疵，亦認為以之作為證
    據應屬適當，揆諸上開規定，認均有證據能力。　
三、本判決下列認定事實所引用之非供述證據，並無證據證明係
    公務員違背法定程序取得之證據，且與本件待證事實具有自
    然之關聯性，自得為證據使用。　
貳、實體部分：
一、認定犯罪事實所憑之證據及理由 
　　訊據被告徐維親固承認有於上開時、地，與告訴人高世峯發
    生爭執及持安全帽朝告訴人揮擊之事實，惟矢口否認有傷害
    之犯行，辯稱：伊只有持安全帽朝告訴人揮擊之動作，但沒
    有打到告訴人，也沒有以徒手或腳踢方式毆打告訴人云云。
    經查：
　㈠告訴人於偵查中證稱：當時我在車上講電話，車上有我兒子
    高○耀，高○耀說有人在車窗外叫囂、罵髒話及搥打車身，我
    下車看到被告，被告一手打過來，我還跟通話的對象說我被
    打了，隨即掛掉電話，被告開始用安全帽打我，我用雙手抵
    擋，被告用安全帽打我的腹部、腳部、頭部；診斷證明書上
    記載「頭部外傷」部分是被告用安全帽打我的頭造成的，打
    了約2、3下，「頸部多處挫傷、擦傷」部分是被告跌坐在地
    上，我要制止被告時，被告抓到我頸部2、3下，當時被告左
    手拿安全帽揮，用右手抓到的，也有用拳頭傷我的頸部，「
    腹壁多處擦傷、挫傷」部分是被告用腳、手打我的肚子2次
    ，第1次是我下車講電話時，被告用手肘打我的肩膀，下1秒
    就用右手拿安全帽打我的肚子1下，第2次是被告跌坐在地，
    我要去抓被告的安全帽時及抓住被告不要亂動時，在過程中
    被告有用腳踢我肚子1下，再用手打我肚子1 下，「左右手
    肘及左右膝多處挫傷擦傷」部分是被告拿安全帽要打我，我
    用手肘去擋被告的安全帽及出拳時受傷，膝蓋是我蹲下要去
    抓跌坐在地的被告時，被告用腳踢我的肚子跟腳、膝蓋等語
    （見偵字第3870號卷【下稱偵卷一】第62-63頁、偵字第122
    99號卷【下稱偵卷二】偵卷二第16-17頁），並於原審結證
    稱：我下車手還拿著行動電話，就被被告打了，遭被告用安
    全帽打了十幾下，之後我倒在地上，我的左手被被告用安全
    帽打了好幾下，手的紅腫包括瘀青跟驗傷單，我的頭部也有
    受傷，是遭被告用安全帽打的，腹部的傷是被告拿安全帽、
    左手攻擊，也有用腳踢，被告也用安全帽打我的腳，我閃就
    被他打到膝蓋，手的傷完全是被告打的，因為我要擋，偵卷
    一第30頁照片編號13、14所示我的傷是被抓傷，被告有打也
    有抓等語（見原審卷第195-200頁）。經核告訴人就其於上
    揭時、地，因被告在其車外叫囂，其下車查看後，即遭被告
    持安全帽及用手、腳毆打而受傷等基本情節，前後指訴情節
    一致，雖其就毆打細節所述略有不同，惟以人之記憶有限，
    就細節所述略有不同，亦合常情。又告訴人於案發當晚22時
    25分許，即至汐止國泰綜合醫院急診就醫驗傷，經醫師診斷
    其受有頭部外傷、頸部多處挫傷擦傷、腹壁多處挫傷擦傷、
    左右手肘及左右膝多處挫傷擦傷等情，有汐止國泰綜合醫院
    109年5月27日（109）汐管歷字第0000003408號函及診斷證
    明書各1份附卷足參（見偵卷一第126、40頁）。
　㈡證人即告訴人之子高○耀於偵查中亦證稱：當時我坐在車子的
    右後方，被告站在車窗外對我叫囂、罵髒話，我請告訴人下
    車查看，告訴人一下車就遭被告打，我沒看得很清楚，我透
    過車窗看到被告有出手打告訴人身體，不確定有無打到頭，
    因為我當時很恐懼，後來潘麗玲從停車場跑上去，我差不多
    也是這時間下車，我下車時他們已經結束，因為我很恐懼，
    所以細節記不清楚，差不多從頭到尾看到被告打告訴人3、4
    拳，有打到告訴人的肚子，好像也有打到頭，但不確定等語
    （見偵卷一第96-97頁），並於原審證稱：告訴人下車沒過
    多久，我看到告訴人被人用安全帽猛打3、4下，當時被告跟
    告訴人都是站著，當時我坐在車內右後座可以看到告訴人的
    頭被安全帽打，但因為左邊車窗被掛著的西裝擋住，所以有
    些畫面看不到，我下車查看還有看到被告打告訴人其他部位
    ，只是不清楚是哪些部位；被告有推及用手打告訴人的肚子
    、身體及手，這是我在車內看到的景象，被告有拿安全帽打
    告訴人頭部3至4下，還有類似以手握拳揮3至4拳在告訴人的
    肚子上等語（見原審卷第203-208頁）。是證人高○耀就案發
    當時係因被告在車外叫囂，告訴人乃下車查看，其有看到告
    訴人遭被告毆打數下等情，所述一致，並與告訴人上開證詞
    大致相符。
　㈢又證人即被告之妻潘麗玲雖於110年11月16日在本院證稱：案
    發當天其停好機車跑向告訴人車子左側時，看到告訴人打被
    告，兩人互相拉扯，其沒看到被告以徒手、腳踢方式攻擊告
    訴人，其上前阻止告訴人打被告時，遭告訴人一拳打飛等語
    （見本院卷第157-160頁），然其於109年1月4日在警詢時係
    證稱：其因與被告於109年1月2日21時許，返家在社區地下
    停車場出入口前，遭告訴人傷害，故至派出所報案並製作筆
    錄，因被告傷勢嚴重，目前人還在醫院住院治療，故被告委
    託其出面製作筆錄；之前被告與告訴人有過節，於109年1月
    2日21時許，其與被告騎機車返家，在社區地下停車場出入
    口時，被告先下車並看到告訴人停車在出入口旁，被告上前
    要與告訴人理論，其跟被告說不要理告訴人，但被告已經走
    過去找他，其趕緊將機車騎到地下停車場，趕緊從地下停車
    場坡道跑上來，就看到被告與告訴人已經在互毆，其趕緊上
    前推開雙方，要他們不要再打架，但因告訴人體格高壯，其
    無法制止雙方，在制止途中遭告訴人打飛到地上；在過程中
    被告與告訴人是互相毆打，其沒有還手傷害告訴人；因為被
    告與告訴人有過節，當時被告上前與告訴人理論時便互相打
    起來，其則是在勸架過程中遭告訴人傷害等語（見偵一卷第
    8-9頁），是證人潘麗玲於警詢時清楚證述被告當時係與告
    訴人互毆，與其於本院之證詞明顯不符，以證人潘麗玲係被
    告之妻，因被告遭告訴人毆打，傷勢嚴重乃至警局提告而製
    作警詢筆錄，自無可能被告未傷害告訴人而於警詢時故意虛
    捏被告與告訴人係互毆乙節，是其警詢之證詞，應與事實相
    符，而堪採信，其於本院所述應係迴護被告之詞，顯無可採
    。
　㈣再經原審勘驗案發當時之停車場監視錄影檔案（檔名：VIDEO
    0026.mp4），勘驗結果顯示：於錄影時間（以下均同）21時
    43分49秒，被告自機車下來走至車輛副駕駛座旁向車內比劃
    後，再至機車後方，左手自其身體左側往右揮甩一下，隨即
    見告訴人手持電話與人通話，自車輛左前側快走至左後側；
    於21時44分10秒，被告右手持安全帽走向告訴人，左手並指
    向告訴人，告訴人見狀先後退一步；於21時44分13秒，被告
    先以左手用力往告訴人右前胸推一次，告訴人退後一步，被
    告再趨前以手用力推告訴人一次，告訴人往後退一步至車輛
    左側；於21時44分16秒，被告隨即將其右手之安全帽由身後
    往告訴人方向用力揮，並同時往前跨向告訴人處，雙方均在
    車輛左側似面對面互有動作，被告的腳約在車輛左後輪，告
    訴人約在車輛駕駛座旁（因被告與告訴人的身影大部分遭車
    子擋住，故由露出之身形研判，以下均同）；於21時44分31
    秒，被告的腳先往告訴人方向跨一步，告訴人先後退並稍向
    前微彎身，被告再趨前一步，告訴人似出手往被告方向揮，
    2人在車輛左側激烈拉扯；於21時44分40秒，潘麗玲自停車
    場車道衝向車輛左側，此時高○耀自車輛右後座下車站在車
    輛左後方，潘麗玲在被告、告訴人拉扯過程中遭推倒在車輛
    左後側，潘麗玲立即站起再往車輛左側，此時被告與告訴人
    持續拉扯等情，有原審勘驗筆錄及附件之擷取監視器畫面在
    卷可憑（見原審卷第157-168頁）。由勘驗結果，足證本案
    係被告手持安全帽走至告訴人車外，並先對告訴人動手，復
    持安全帽朝告訴人揮打，之後雙方進而發生劇烈肢體衝突，
    核與告訴人、證人高○耀上開證述情節及證人潘麗玲於警詢
    之證詞大致相符。是被告所辯其只有持安全帽朝告訴人揮擊
    之動作，但沒有打到告訴人，未傷害告訴人云云，顯係卸責
    之詞，不足採信。
　㈤至辯護人雖辯稱：證人高○耀為告訴人之子，當天告訴人若遭
    被告毆打，高○耀身為人子，當會幫忙告訴人，但高○耀卻沒
    有任何反應，顯與經驗法則不符云云。然證人高○耀係94年
    出生，有其年籍資料在卷可考，於案發時年僅14歲，並於偵
    查及原審時均證稱：當時很害怕，不太敢往那邊看等語（見
    偵一卷第97頁，原審卷第206頁）。是以證人高○耀當時僅14
    歲，因害怕而不敢上前阻止，實無違常情。辯護人此部分所
    辯，要無可取。　 
  ㈥綜上所述，被告上開所辯，要無足採。本件事證明確，被告
    傷害犯行，堪予認定，應依法論科。至辯護人雖聲請再次勘
    驗停車場監視器錄影畫面，然停車場監視器錄影畫面已經原
    審勘驗明確，有原審勘驗筆錄及附件之擷取監視器畫面在卷
    可憑，已如前述，故認無再次勘驗之必要，併予敘明。
二、論罪
    核被告所為，係犯刑法第277條第1項之傷害罪。
三、駁回上訴之理由
  ㈠原審以被告犯行事證明確，並審酌被告僅因細故，即基於傷
    害之犯意，率爾先攻擊毆打告訴人，顯未能尊重他人身體健
    康權益，考酌被告一再否認犯行、避就圖卸，犯後態度難認
    良好，且未能與告訴人達成和解取得恕宥，並稽之告訴人之
    傷勢、被告之智識程度、家庭生活狀況、犯罪動機、目的、
    犯罪手段、犯罪時所受之刺激等一切情狀，量處有期徒刑3
    月，並諭知易科罰金之折算標準。經核原審認事用法，俱無
    違誤，量刑亦稱妥適，應予維持。
  ㈡被告仍執前詞否認傷害犯行，而提起上訴。惟被告所辯不可
    採，業據本院說明駁斥如前，是被告上訴為無理由，應予駁
    回。
據上論斷，應依刑事訴訟法第368條，判決如主文。
本案經檢察官胡原碩提起公訴，檢察官卓俊吉到庭執行職務。 
中　　華　　民　　國　　110 　年　　12　　月　　7 　　日
                      刑事第二庭審判長法　官 遲中慧
                                      法　官 邱筱涵
                                      法　官 李世華
以上正本證明與原本無異。
如不服本判決，應於收受送達後20日內向本院提出上訴書狀，其
未敘述上訴之理由者並得於提起上訴後20日內向本院補提理由書
（均須按他造當事人之人數附繕本）「切勿逕送上級法院」。
                                      書記官 莊佳鈴
中　　華　　民　　國　　110 　年　　12　　月　　7 　　日
附錄：本案論罪科刑法條全文
中華民國刑法第277條
傷害人之身體或健康者，處5年以下有期徒刑、拘役或50萬元以
下罰金。
犯前項之罪，因而致人於死者，處無期徒刑或7年以上有期徒刑
；致重傷者，處3年以上10年以下有期徒刑。